臺灣新竹地方法院民事判決　九十三年度訴字第一七四號
　　原　　　告　丁○○
　　　　　　　　乙○○
　　共　　　同
　　訴訟代理人　任秀妍律師
　　被　　　告　丙○○
　　訴訟代理人　甲○○
右當事人間請求骨灰事件，本院於中華民國九十三年五月二十日言詞辯論終結，判決
如左：
    主    文
原告之訴駁回。
訴訟費用由原告負擔。
    事    實
甲、原告方面：
壹、聲明：被告應將其父高玉屏及其母張金枝火化後之骨灰交付原告。
貳、陳述：
一原告與被告之父高玉屏為昔日軍中同袍，自政府遷台前即已交好，在台灣多年更為
  摯友，高玉屏先行過世後，其妻即被告之母張金枝生前曾於民國八十七年九月二十
  六日立有代筆遺囑，指定委託原告二人為受託人，辦理其身後事宜，將其定期存款
  用於支付喪葬費及將其夫婦二人之骨灰運返大陸家鄉之安葬費用，並預立授權書授
  權原告於其死後前往銀行辦理該定期存款解約等事宜。原告於張金枝死後，依其遺
  願持相關之授權書、遺囑等證件前往銀行提領定存新台幣（下同）二百五十萬元，
  並將該款匯入原告丁○○之帳戶作為為張金枝辦理身後事之必要費用，及其遺囑所
  示將其火化後之骨灰併其夫婿之骨灰運回大陸家鄉之安置費用。
二依張金枝之代筆遺囑上載明：「本人百年身後，予以火化，並與夫婿骨灰落葉歸根
  ，返回大陸家鄉安置，．．．。希子女遵守勿違孝道，及執行人玉成心願之。」等
  語，則原告為遺囑執行人，自應依民法第一千二百十五條之規定確實執行其遺囑，
  將張金枝夫婦之骨灰運回大陸安置。詎被告不顧張金枝生前遺願，執意將張金枝骨
  灰置於新竹市軍人忠靈祠，違反民法第一千二百十六條之規定。惟系爭遺囑既屬真
  正，且原告於將高玉屏及張金枝之骨灰運回大陸安置以執行遺囑完畢前，遺囑執行
  人之任務尚未終了。為此，求為判命被告應將其父高玉屏及其母張金枝火化後之骨
  灰交付原告，以利原告執行遺囑。
三被告不顧張金枝夫婦之遺願，執意於本件訴訟中將二人之骨灰灑葬於臺北市木柵山
  區，故本件請求已因被告違反遺囑人之意願，任意處置而陷於給付不能，惟仍請求
  本院依法判決以向故人之鄉親交代。
、證據：提出遺囑、臺灣高雄地方法院八十八年度訴字第一六一七號判決、九十一
    年度訴字第二五二三號判決、九十二年度執字第五九九六號執行命令、臺灣高等
    法院高雄分院八十九年度上字第九二號判決、最高法院九十一年度台上字第六七
    三號判決、本院調解不成立證明書各一份（以上均為影本）為證。
乙、被告方面：
壹、聲明：原告之訴駁回。
貳、陳述：
    伊父高玉屏與母張金枝之骨灰，已於九十三年三月二十六日委由臺北市殯葬管理
    處承辦灑葬於臺北市，喪葬事宜已告圓滿結束，原告本件所主張之遺囑執行人任
    務已不可能執行，被告已非骨灰之占有人，原告本件之請求為無理由。
、證據：提出骨骸骨灰領取申請書、新竹市軍人忠靈祠遷葬通知單各一張及臺北市
    殯葬管理處殯葬設施使用申請書二紙為證。
    理　　由
一本件原告主張：原告與被告之父高玉屏為昔日軍中同袍，自政府遷台前即已交好，
  在台灣多年更為摯友，高玉屏先行過世後，其妻即被告之母張金枝生前曾於八十七
  年九月二十六日立有代筆遺囑，指定委託原告二人為受託人，辦理其身後事宜，將
  其定期存款用於支付喪葬費及將其夫婦二人之骨灰運返大陸家鄉之安葬費用，並預
  立授權書授權原告於其死後前往銀行辦理該定期存款解約等事宜。依張金枝之代筆
  遺囑上載明：「本人百年身後，予以火化，並與夫婿骨灰落葉歸根，返回大陸家鄉
  安置，．．．。希子女遵守勿違孝道，及執行人玉成心願之。」等語，則原告為遺
  囑執行人，自應依民法第一千二百十五條之規定確實執行其遺囑，將張金枝夫婦之
  骨灰運回大陸安置，詎被告不顧張金枝生前遺願，執意將張金枝骨灰置於新竹市軍
  人忠靈祠，惟系爭遺囑既屬真正，且原告於將高玉屏及張金枝之骨灰運回大陸安置
  以執行遺囑完畢前，遺囑執行人之任務尚未終了。為此，求為判命被告應將其父高
  玉屏及其母張金枝火化後之骨灰交付原告，以利原告執行遺囑等語。至被告不顧張
  金枝夫婦之遺願，執意於本件訴訟中將二人之骨灰灑葬於木柵山區，故本件請求已
  因被告違反遺囑人之意願，任意處置而陷於給付不能，惟仍請求本院依法判決以向
  故人之鄉親交代等語。
二被告則以：伊父高玉屏與母張金枝之骨灰，已於九十三年三月二十六日委由臺北市
  殯葬管理處承辦灑葬於臺北市，喪葬事宜已告圓滿結束，原告本件所主張之遺囑執
  行人任務已不可能執行，被告已非骨灰之占有人，原告本件之請求為無理由等語，
  資為抗辯。
三按法院命被告為給付之判決，必須在事實審言詞辯論結時，依客觀狀態可能履行為
  必要（最高法院六十九年度台上字第二四六七號判決意旨參照），此為給付之訴之
  權利保護要件。故於給付訴訟中，如原告請求給付之標的物已滅失，客觀上已經給
  付不能，如允許原告訴求該項給付，將形成訴訟之浪費，自屬欠缺權利保護之要件
  。次按權利保護要件之存否，應以事實審言詞辯論終結時之狀態為準，是原告起訴
  時雖已具備權利保護要件，如於事實審言詞辯論終結時欠缺者，則應認原告之訴為
  無理由，為其敗訴之判決；縱因情事變更導致權利保護要件之欠缺者，亦然。查本
  件原告向被告請求交付高玉屏及張金枝火化後骨灰，業經被告於訴訟進行中之九十
  三年三月二十六日，委由臺北市殯葬管理處承辦灑葬於臺北市，有被告所提出之骨
  骸骨灰領取申請書、新竹市軍人忠靈祠遷葬通知單各一張及臺北市殯葬管理處殯葬
  設施使用申請書二紙為證，且為原告所不爭執，則原告請求之標的物客觀上已陷於
  給付不能，依前開說明及我國最高審判機關之見解，本件原告之訴要屬欠缺權利保
  護要件，自無由准許。
四從而，原告據以提起本訴，請求被告交付高玉屏及張金枝火化後之骨灰，因欠缺權
  利保護要件而無理由，應予駁回。
五據上論結，本件原告之訴為無理由，依民事訴訟法第七十八條，判決如主文。
中　　　華　　　民　　　國　　九十三　　年　　　五　　　月　　三十一　　日
                                  臺灣新竹地方法院民事第一庭
~B法　　　官　鄭子俊
右為正本係照原本作成。
如對本判決上訴，須於判決送達後廿日內向本院提出上訴狀。
~B法院書記官　林美足
中　　　華　　　民　　　國　　九十三　　年　　　五　　　月　　三十一　　日
